臺北高等行政法院判決
　　　　　　　　　　　　　　　　　　 93年度訴字第03970號
　　　　　　　　　　　　　　　.
原　　　告　甲○○
被　　　告　內政部
代　表　人　丙○○部長）住同.
訴訟代理人　戊○○
　　　　　　丁○○
上列當事人間因大陸地區人民進入臺灣地區許可辦法事件，原告
不服行政院中華民國93年11月19日院臺訴字第0930091396號訴願
決定，提起行政訴訟。本院判決如下：
    主  文
訴願決定撤銷。
原告其餘之訴駁回。
訴訟費用由被告負擔。
    事  實
一、事實概要：
    緣原告與大陸地區人民乙○○，於93年2月18日在浙江省舟
    山市登記結婚，93年3月24日原告代乙○○向被告所屬警政
    署入出境管理局（以下簡稱境管局）申請來臺團聚，經排定
    於93年6月14日在境管局接受訪談，境管局以原告於訪談過
    程中陳述之說詞與事實不符，核定未通過面談。被告據此爰
    於93年7月8日以臺內警境平彥字第0930080677號函不予許可
    前揭乙○○來臺團聚申請案。原告不服，提起訴願，遭決定
    不受理，遂提起本件行政訴訟。
二、兩造聲明：
　　(一)原告聲明求為判決：1.訴願決定、原處分均撤銷；請求判
                          命被告機關應作成准許乙○○來臺
                          團聚之行政處分。
                        2.訴訟費用由被告負擔。
　　(二)被告聲明求為判決：1.駁回原告之訴。
                        2.訴訟費用由原告負擔。
三、兩造之爭點：被告機關否准大陸地區人民乙○○來臺團聚之
                申請，是否適法？
　　(一)原告主張之理由：
      1.原告年紀已大，就境管局之面談，原告因緊張之故，加
        以聽力障礙，以致面談時有狀況，有狀附醫院診斷證明
        書可證確有聽力障礙情況，是以原告與乙○○之婚姻屬
        實，絕無虛假之處。
      2.原告與乙○○係依傳統禮俗在大陸浙江省結婚，有結婚
        公證書可稽，且由原告所提儲金簿影本內，於93年1月
        15日提款10萬元供結婚用，後又提領3萬元預備同年2
        月10日赴大陸結婚之機票款及贈禮之用，可證原告與乙
        ○○之婚姻並非人頭買賣造假。原告既係乙○○之夫，
        且原告年紀已大，極須乙○○來臺照顧。
　　(二)被告主張之理由：
      1.依據「臺灣地區與大陸地區人民關係條例」第10條之1
        規定，大陸地區人民申請進入臺灣地區團聚、居留或定
        居者，應接受面談。又「大陸地區人民進入臺灣地區許
        可辦法」第19條第1項第13款規定，大陸地區人民申請
        進入臺灣地區，未通過面談或無正當理由不接受面談或
        不捺指紋者，得不予許可；已許可者，得撤銷或廢止其
        許可，並註銷其入出境許可證。且依「大陸地區人民申
        請進入臺灣地區面談管理辦法」第10條第3款及第5款規
        定，經面談後，申請人、依親對象說詞有重大瑕庇或經
        面談及其他相關佐證資料，無積極事證足證其婚姻為真
        實者，其申請案不予許可；已許可者，應撤銷或廢止其
        許可。
      2.本件原告理由略謂：原告與其配偶乙○○之婚姻並非造
        假，惟因聽力受損，造成誤答等語。卷查本案原告於93
        年6月14日，在被告機關臺北局本部接受訪談，基於自
        由意識下表示：「93年1月初與乙○○在林口長庚醫院
        認識，錢女表示已離婚且前夫係大陸人士等語」，紀錄
        在卷。惟查乙○○之前夫于明瑞係臺灣地區人民，兩人
        於93年2月5日辦理離婚，兩者情節差異因聽力受損致訛
        誤之可能性微乎其微，顯與事實不符。綜上所述，本案
        被告機關依「大陸地區人民申請進入臺灣地區面談管理
        辦法」第10條第3款及第5款規定不予許可原告配偶入境
        ，並無違誤。
    理  由
一、按「大陸地區人民為臺灣地區人民配偶，得依法令申請進入
    臺灣地區團聚；有下列情形之一者，得申請在臺灣地區依親
    居留：一、結婚已滿二年者。二、已生產子女者。」臺灣地
    區與大陸地區人民關係條例第17條第1項規定甚明。又「人
    民對於中央或地方機關之行政處分，認為違法或不當，致損
    害其權利或利益者，得依本法提起訴願。．．．」、「自然
    人、法人、非法人之團體或其他受行政處分之相對人及利害
    關係人得提起訴願。」為訴願法第1條第1項前段及第18條所
    明定。所謂「利害關係人」，係指法律上有利害關係者而言
    ，不包括經濟上或事實上之利害關係，亦有行政法院75年判
    字第362號判例意旨可資參照。
二、本件原告與大陸地區人民乙○○，於93年2月18日在浙江省
    舟山市登記結婚，93年3月24日原告代乙○○向境管局申請
    來臺團聚，經排定於93年6月14日在境管局接受訪談，境管
    局以原告於訪談過程中陳述之說詞與事實不符，核定未通過
    面談，被告據此爰於93年7月8日以臺內警境平彥字第093008
    0677號函不予許可前揭乙○○來臺團聚申請案，原告不服，
    提起訴願，訴願機關以原告非處分相對人又難謂有法律上利
    害關係，為不受理決定，原告不服，循序起訴意旨略以：原
    告與乙○○在大陸浙江省結婚，有結婚公證書可稽，並非人
    頭買賣造假，原告既係乙○○之夫，原告年紀已大，極須乙
    ○○來臺照顧，原告於面談時因緊張且年紀大，加以聽力障
    礙以致面談時有狀況，原告與乙○○之婚姻屬實，絕無虛假
    之處云云。
三、查原告於93年3月24日代乙○○向境管局申請來臺團聚，經
    被告於93年7月8日以臺內警境平彥字第0930080677號函不予
    許可，該否准處分之相對人，載明係乙○○女士；惟按臺灣
    地區與大陸地區人民關係條例第52條第1項規定：「結婚或
    兩願離婚之方式及其他要件，依行為地之規定。」準此，大
    陸地區人民與臺灣地區人民在大陸地區辦理結婚登記手續，
    其婚姻之方式及其他要件應依大陸地區婚姻法之規定。本件
    原告與大陸地區人民乙○○，於93年2月18日在浙江省舟山
    市結婚，並辦畢結婚登記，有中華人民共和國浙江省舟山市
    公證處浙舟證民字第341號結婚公證書及財團法人海峽交流
    基金會93核字第010873號證明可稽；原告既與乙○○在大陸
    地區結婚，係乙○○之夫，對於乙○○能否來臺團聚，自屬
    法律上之利害關係人，揆諸首揭訴願法第18條規定，自得以
    利害關係人之身份，提起訴願；訴願決定以原告非處分相對
    人又難謂有法律上利害關係為由，自程序上為不受理決定，
    於法尚有未合；應將訴願決定予以撤銷，由應受理訴願機關
    行政院另為適法之處理。
四、又本案既尚待受理訴願機關加以審查，程序未行，結論未定
    ，則原告請求判決撤銷原處分及判命被告機關應作成准許乙
    ○○來臺團聚之行政處分，本院無法逕為准許，原告此部分
    之請求，為無理由，應予駁回。
據上論結，本件原告之訴一部為有理由，一部為無理由，爰依行政
訴訟法第104條、民事訴訟法第79條但書，判決如主文。
中　　華　　民　　國　　94　　年　　8　　 月　　18　　日
                  第六庭審判長法  官   林樹埔
                              法  官　 曹瑞卿
                              法  官　 許瑞助
上為正本係照原本作成。
如不服本判決，應於送達後20日內，向本院提出上訴狀並表明上
訴理由，如於本判決宣示後送達前提起上訴者，應於判決送達後
20日內補提上訴理由書（須按他造人數附繕本）。
中　　華　　民　　國　　94　　年　　8　　 月　　18　　日
                              書記官   吳芳靜
